臺灣桃園地方法院刑事判決　　　　　　　100年度易字第875號
公　訴　人　臺灣桃園地方法院檢察署檢察官
被　　　告　陳威志
上列被告因詐欺案件，經檢察官提起公訴（99年度偵緝字第 546
號、547號、550號），本院判決如下：
    主   文
陳威志幫助意圖為自己不法之所有，以詐術使人將本人之物交付
，處有期徒刑肆月，如易科罰金，以新臺幣壹仟元折算壹日。緩
刑貳年。
    事   實
一、陳威志可預見將金融帳戶提供予非熟識之他人使用，常因而
    使該帳戶淪為犯罪集團用以掩飾不法，確保犯罪所得之工具
    ，竟仍以縱有人以其提供之金融帳戶實施詐欺取財之用，亦
    不違背其本意之不確定幫助犯意，將其所有之第一商業銀行
    南崁分行（下稱第一銀行）帳號00000000000 號帳戶及中華
    郵政股份有限公司蘆竹郵局（下稱蘆竹郵局）帳號00000000
    000000號帳戶之存摺共2 本及提款卡（含密碼）共2 張，於
    民國98年3 月6 日至同年月10日17時35分前之某時（即陳威
    志向蘆竹郵局申請核發晶片提款卡至附表編號一所示被害人
    遭詐騙匯款至蘆竹郵局前之某一時點），在臺北縣林口鄉（
    現改制為新北市林口區）某郵局前，交付予真實年籍姓名不
    詳之成年男子使用。嗣取得上開帳戶存摺、提款卡之成年人
    暨其所屬犯罪集團成員，即共同基於意圖為自己不法所有之
    犯意聯絡，於如附表所示之時間，對林殿旻、謝宛儒、夏文
    吟等人施以如附表所示之詐術，致林殿旻等3 人因而陷於錯
    誤，將如附表所示之金錢，分別匯入陳威志上開第一銀行、
    蘆竹郵局帳戶，其後林殿旻等3 人陸續發覺有異，因而報警
    處理，始查悉上情。
二、案經桃園縣政府警察局蘆竹分局、新北市政府警察局蘆洲分
    局報告、高雄縣政府警察局移送臺灣桃園地方法院檢察署檢
    察官偵查起訴。
    理    由
一、本案所引用之供述及非供述證據，經本院依法踐行調查證據
    程序，檢察官、被告均不爭執各該證據之證據能力，且亦查
    無依法應排除其證據能力之情形，是後述所引用證據之證據
    能力均無疑義，先予敘明。
二、上揭犯罪事實，業據被告陳威志於本院審理時坦承不諱（見
    本院易字卷第42頁），核與被害人林殿旻、謝宛儒、夏文吟
    於警詢之證述相符，復有被害人林殿旻等3 人之交易明細表
    、被告所有之第一銀行、蘆竹郵局開戶資料及交易明細資料
    等件在卷可考（見98年度偵字第13127 號卷第10-13 頁、第
    15頁、第20-22 頁，98年度偵字第18677 號卷第11-15 頁、
    第16頁-18 頁），足認被告所為之上開任意性自白與事實相
    符，是本案事證已明確，被告幫助詐欺犯行洵堪認定，應予
    依法論科。
三、按刑法上之幫助犯，係對於犯罪與正犯有共同之認識，而以
    幫助之意思，對於正犯資以助力，而未參與實施犯罪之行為
    者而言（最高法院88年度臺上字第1270號判決要旨參照）。
    查被告係將上開帳戶之提款卡、密碼等提供予真實姓名年籍
    不詳綽號之成年人，該成年人所屬之不法詐騙集團份子利用
    被告之幫助意圖為自己不法之所有，施用詐術使被害人林殿
    旻、謝宛儒、夏文吟等人陷於錯誤，而匯款至被告所提供之
    前開蘆竹郵局及第一銀行帳戶內，是被告所為係參與詐欺罪
    構成要件以外之行為，且在無證據證明被告係以正犯而非以
    幫助犯之犯意參與犯罪之情形下，應認其所為係幫助犯而非
    正犯行為。核被告所為，係犯刑法第30條第1 項前段、第33
    9 條第1 項幫助詐欺取財罪。又被告係以一提供2 個帳戶之
    幫助詐欺行為，幫助該詐騙集團詐得被害人林殿旻、謝宛儒
    、夏文吟3 人之財物，侵害被害人3 人之財產法益，為一行
    為觸犯數罪名之想像競合犯，應依刑法第55條規定從一重之
    幫助詐欺取財罪處斷。被告係基於幫助之犯意而為本件犯行
    ，爰依刑法第30條第2 項規定，按正犯之刑減輕之。爰審酌
    被告任意提供帳戶予他人幫助詐財，使被害人遭受財物損失
    ，影響社會秩序之安定甚鉅，殊無足取，惟被告犯後坦承犯
    行，頗具悔意，犯後態度良好，並業與被害人謝宛儒、夏文
    吟元達成和解，被害人均表示願意原諒被告等情，有本院10
    0 年9 月2 日訊問筆錄及和解書各1 份附卷可參（見本院易
    字卷第30頁正反面、第35頁），兼衡其品行、智識程度等一
    切情狀，量處如主文所示之刑，並諭知易科罰金之折算標準
    ，以資懲儆。末查被告前雖於82年間因違反肅清煙毒條例案
    件而受有期徒刑以上刑之宣告，惟於執行完畢後5 年內未曾
    因故意犯罪受有期徒刑以上刑之宣告，有臺灣高等法院被告
    前案紀錄表1 份在卷可按，其因一時失慮，致罹刑典，經此
    刑之宣告，當知警惕而無再犯之虞，本院認所宣告之刑，以
    暫不執行為適當，爰依法宣告緩刑2 年，以啟自新。
據上論斷，應依刑事訴訟法第299 條第1 項前段，刑法第30條第
1 項前段、第2 項、第339 條第1 項、第55條、第41條第1 項前
段、第74條第1 第2 款，刑法施行法第1 條之1 第1 項、第2 項
前段，判決如主文。
本案經檢察官王貞元到庭執行職務。
中    華    民    國   100     年    11    月    30    日
                  刑事第十二庭審判長   法  官   許雅婷
                                       法  官   陳威帆
                                       法  官   黃裕民
以上正本證明與原本無異。
如不服本判決應於收受判決後10日內向本院提出上訴書狀，並應
敘述具體理由。其未敘述上訴理由者，應於上訴期間屆滿後20日
內向本院補提理由書( 均須按他造當事人之人數附繕本) 「切勿
逕送上級法院」。
                                       書記官   蕭秀蓉
中    華    民    國   100    年    11    月    30    日
附錄本案論罪科刑之法條：
中華民國刑法第339條
（普通詐欺罪）
意圖為自己或第三人不法之所有，以詐術使人將本人或第三人之
物交付者，處 5 年以下有期徒刑、拘役或科或併科 1 千元以下
罰金。
以前項方法得財產上不法之利益或使第三人得之者，亦同。
前二項之未遂犯罰之。
附表：
┌──┬───┬────────┬───────────┬───────────┬───────────┐
│編號│被害人│施用詐術之時間  │   施用詐術之方式     │      匯入帳戶        │詐得之金額(新臺幣)    │
├──┼───┼────────┼───────────┼───────────┼───────────┤
│ 1  │林殿旻│98年3月10日16時 │詐欺集團以電話偽冒網路│蘆竹郵局帳號          │29,989元。            │
│    │      │30分許。        │賣家身分，向林殿旻佯稱│00000000000000號帳戶  │                      │
│    │      │                │因網路購物付款方式設定│                      │                      │
│    │      │                │錯誤，須持金融卡至自動│                      │                      │
│    │      │                │櫃員機依指示操作辦理變│                      │                      │
│    │      │                │更。林殿旻因而陷於錯誤│                      │                      │
│    │      │                │，於98年3 月10日17時35│                      │                      │
│    │      │                │分許，在臺中縣清水鎮（│                      │                      │
│    │      │                │現改制為臺中市清水區）│                      │                      │
│    │      │                │南社郵局之自動櫃機設備│                      │                      │
│    │      │                │操作匯款              │                      │                      │
├──┼───┼────────┼───────────┼───────────┼───────────┤
│ 2  │謝宛儒│98年3月10日19時 │詐欺集團以電話偽冒雅虎│蘆竹郵局帳號          │20,989元。            │
│    │      │許。            │奇摩拍賣網站賣家客服人│00000000000000號帳戶  │                      │
│    │      │                │員，向謝宛儒佯稱因網路│                      │                      │
│    │      │                │購物扣款設定錯誤，須持│                      │                      │
│    │      │                │金融卡至自動櫃員機依指│                      │                      │
│    │      │                │示操作辦理變更，致使謝│                      │                      │
│    │      │                │宛儒陷於錯誤於98年3 月│                      │                      │
│    │      │                │10日19時59分51秒至臺北│                      │                      │
│    │      │                │市○○○路「光華新天地│                      │                      │
│    │      │                │」對面之郵局自動櫃員機│                      │                      │
│    │      │                │操作匯款。            │                      │                      │
├──┼───┼────────┼───────────┼───────────┼───────────┤
│ 3  │夏文吟│98年3月11日22時 │詐欺集團以電話偽冒網路│第一銀行南崁分行      │29,989元。            │
│    │      │20分許。        │賣家客服人員，向夏文吟│00000000000號帳戶     │                      │
│    │      │                │佯稱因網路消費購物扣款│                      │                      │
│    │      │                │設定錯誤，須持金融卡至│                      │                      │
│    │      │                │自動櫃員機依指示操作辦│                      │                      │
│    │      │                │理變更，致夏文吟陷於錯│                      │                      │
│    │      │                │誤於98年3 月11日23時13│                      │                      │
│    │      │                │分44秒前往高雄縣鳳山市│                      │                      │
│    │      │                │文山郵局自動櫃機操作匯│                      │                      │
│    │      │                │款。                  │                      │                      │
└──┴───┴────────┴───────────┴───────────┴───────────┘